【裁判字號】    96,訴,1452
【裁判日期】    970229
【裁判案由】    違反毒品危害防制條例
【裁判全文】
臺灣屏東地方法院刑事判決              96年度訴字第1452號
公  訴  人  臺灣屏東地方法院檢察署檢察官
被      告  甲○○
上列被告因違反毒品危害防制條例案件，經檢察官提起公訴（96
年度毒偵字第2197號），茲因被告就被訴事實為有罪之陳述，經
告知簡式審判程序意旨，並聽取公訴人及被告之意見後，本院合
議庭裁定由受命法官獨任依簡式審判程序審理，判決如下：
    主  文
甲○○施用第一級毒品，處有期徒刑壹年貳月。扣案沾黏海洛因
成分之注射針筒壹支沒收銷燬之；又施用第二級毒品，處有期徒
刑壹年；應執行有期徒刑貳年。緩刑伍年，緩刑期間應遵守如附
表所示事項並付保護管束。扣案沾黏海洛因成分之注射針筒壹支
沒收銷燬之。
    事  實
一、甲○○前因施用毒品案件，經本院88年度毒聲字第1287號裁
    定令入勒戒處所施予觀察、勒戒，於民國88年6 月17日入所
    執行，因無繼續施用毒品傾向，於88年7 月12日出所執行完
    畢。嗣又因施用毒品案件，經本院95年度毒聲字第426 號裁
    定令入勒戒處所施予觀察、勒戒，於96年2 月27日入所執行
    ，因無繼續施用毒品傾向，於96年4 月20日出所執行完畢。
二、詎其經前開觀察、勒戒執行完畢後5 年內，仍不知悔改，復
    基於施用第一級毒品之犯意，於96年11月2 日下午3 時許，
    在其位於屏東市○○里○○街99巷19弄2 號之住處房間內，
    以皮下注射之方式，施用第一級毒品海洛因1 次。另基於施
    用第二級毒品之犯意，於96年11月1 日下午4 時許，在上開
    同一處所，以置入玻璃球（於查獲前已經丟棄而滅失）內燒
    烤並吸用其所生煙霧之方式，施用第二級毒品甲基安非他命
    1 次。嗣為警於96年11月2 日下午4 時10分許，在屏東市○
    ○路154 巷8 之4 號前查獲，扣得注射針筒1 支；經採其尿
    液送驗結果，呈嗎啡即海洛因經人體水解代謝產物，及甲基
    安非他命陽性反應。
三、案經屏東縣警察局屏東分局報告臺灣屏東地方法院檢察署檢
    察官偵查起訴。
    理  由
一、前揭施用第一級、第二級毒品之犯罪事實，業據被告甲○○
    於本院審理時自白不諱，並有扣案注射針筒1 支在卷，經本
    院囑託高雄醫學大學附設中和紀念醫院以氣相層析質譜儀法
    （GC／MS）等科學方法檢驗結果，呈海洛因陽性反應，有該
    院97年1 月18日編號9701-78 號檢驗報告附卷可憑。又其經
    查獲採尿送正修科技大學超微量研究科技中心以氣相層析質
    譜儀法（GC／MS）等科學方法檢驗結果，亦呈嗎啡即海洛因
    經人體水解代謝產物及甲基安非他命之陽性反應，有該中心
    96年11月28日，編號R00-0000-000號檢驗報告存卷可按，與
    上開報告均為鑑定機關本於專業知識暨以精密儀器測試後所
    得之結論，自可憑信。被告甲○○自白施用海洛因、甲基安
    非他命，堪信與事實相符。
二、被告甲○○前因施用毒品案件，經本院88年度毒聲字第1287
    號裁定令入勒戒處所施予觀察、勒戒，於88年6 月17日入所
    執行，因無繼續施用毒品傾向，於88年7 月12日出所執行完
    畢。嗣又因施用毒品案件，經本院95年度毒聲字第426 號裁
    定令入勒戒處所施予觀察、勒戒，於96年2 月27日入所執行
    ，因無繼續施用毒品傾向，於96年4 月20日出所執行完畢，
    有臺灣高等法院被告前案紀錄表、臺灣屏東地方法院檢察署
    刑案資料查註紀錄表、全國施用毒品案件紀錄表、受觀察勒
    戒人毒品及前科紀錄簡列表各1 份在卷可按，其經觀察、勒
    戒執行完畢，5 年內再犯本件施用第一級毒品海洛因、第二
    級毒品甲基安非他命之犯罪事證已臻明確，應依法論科。
三、按海洛因、甲基安非他命依序為毒品危害防制條例第2 條第
    2 項第1 款、第2 款規定之第一級、第二級毒品，除法律另
    有規定者外，不得持有、施用。核被告甲○○所為，係犯毒
    品危害防制條例第10條第1 項之施用第一級毒品罪、同條第
    2 項之施用第二級毒品罪。其因施用而持有海洛因、甲基安
    非他命之低度行為，應為施用之高度行為所吸收，不另論罪
    。被告甲○○所犯施用第一級、第二級毒品犯行，犯意各別
    ，行為互殊，手法不同，所犯構成要件亦有異，應成立數罪
    並分論併罰之。
四、爰審酌被告甲○○之年齡、品行、智識能力、犯罪手段、行
    為對法益造成侵害之程度，其為67年4 月30日出生、受有高
    職肄業教育程度、業商之人，有警詢年籍等資料在卷可參，
    正值青壯，竟不知進取，前曾犯持有第一級毒品罪，經本院
    94年度簡字第114 號判處拘役50日確定，於94年4 月21日易
    科罰金執行完畢，有臺灣高等法院被告前案紀錄表及臺灣屏
    東地方法院檢察署刑案資料查註紀錄表各1 份在卷可按，素
    行不良，茲就其施用毒品之犯罪類型，雖有認為僅屬自戕行
    為，並未涉侵害他人法益者，惟姑不論此見與我國現行刑事
    立法除就行為人藉自殘行為達到其他侵害國家、社會法益結
    果之目的，而在相關特別立法如妨害兵役治罪條例等特別法
    中定以處罰之規定外，向不加罰於單純自殘，甚或自殺行為
    所表彰之規範體系價值觀念相左，況毒品危害防制條例第10
    條所規定對施用毒品行為之處罰，其法定刑猶相當，或更甚
    （如施用第一級毒品罪）於刑法中關於故意「傷害他人」規
    定罪責，舉輕明重，足徵其規範保護之法益，原不在該「自
    戕」行為本身所造成行為人個人身體健康之有形侵害。蓋民
    主法治國家之所異於獨裁、集權社會，其國家政策、社會發
    展，均取決於以全體公民個人意志累積形成之群體意志，凡
    公民不分性別、學歷、職業、貧富、愚智，任由鴻儒碩彥至
    販夫走卒，其個人意志之表現就群體意志決定之形成，均屬
    等值，直接影響國家、社會整體之命運，至關重要，則個人
    基於自主、健全意思所表現之公民意志，不分良窳，均應尊
    重，然若有藉不正手段影響他人或自陷個人健全自主意志不
    能正常形成、表現者，不僅直接侵蝕公民群體意志形成之基
    礎，迫令其他自重慎行大眾均須承受建立在該不健全基礎形
    成之公共政策、社會生活品質之結果，對於國家、社會法益
    及人民全體利益，猶已構成危害，是如投票受賄罪所規範者
    ，即在禁止公民匯集個人自主意志以形成群體意志之過程受
    不當影響及控制，即為適例。今毒品除可對個人身體健康造
    成有形傷害外，就人之身體及精神形成高度成癮性及依賴性
    ，猶足以抑制個人表現其本於心性能力所為自主意志之決定
    ，並進而造成群體意志表現遭不當扭曲之危險，直接影響國
    家、社會之發展，侵害至鉅，是本件被告甲○○所犯，斷非
    僅止於個人健康之危害，並考量其施用毒品之手段、扣案器
    具之種類、數量，及犯罪經查獲後，均能坦認犯行，態度尚
    可等一切情狀，各量處如主文所示之刑，並定其應執行之刑
    ，以資儆懲。
五、被告甲○○前未曾因故意犯罪受有期徒刑以上刑之宣告，已
    如前述，前雖曾因施用毒品而經法院裁定送觀察、勒戒仍未
    足促其遠離毒品，茲考量其既有正當職業，並於本院審理時
    承諾若經宣告緩刑而再因任何原因經驗得尿液中含嗎啡、甲
    基安非他命或其他任何經公告毒品成分，願逕受撤銷緩刑宣
    告而甘受嚴厲刑罰制裁等情，如能因此偵審程序及刑之宣告
    而使其知所警惕，藉保護管束而予適當監督、輔助，兼以嚴
    令禁絕其從事任何可能誘發對毒品慾求之行為，以促其自發
    性達成長期持續拒絕沾染該等戕害身心毒物之目的，刑期無
    刑，顯愈符刑罰法規特別預防之規範目的，並有益國家人力
    資源之有效運用，因認本件宣告之刑以暫不執行為適當，爰
    併諭知緩刑5 年，緩刑期間應遵守如附表所示事項並付保護
    管束，以啟自新。
六、扣案注射針筒1 支因被告甲○○持以供施用毒品犯罪使用而
    為其成分所沾黏，依卷附法務部調查局93年3 月19日調科壹
    字第09300113060 號函文意旨，顯已難以析離，應與所沾黏
    之毒品併同處分，依毒品危害防制條例第18條第1 項前段，
    沒收銷燬之。未扣案而供被告本件施用甲基安非他命犯罪使
    用之玻璃球，除據其供稱於查獲前已經丟棄而滅失，依現有
    卷證復不能證明尚且存在，爰不另為沒收之諭知，附此敘明
    。
據上論斷，依刑事訴訟法第273 條之1 第1 項、第299 條第1 項
前段，毒品危害防制條例第10條第1 項、第2 項、第18條第1 項
前段，刑法第11條、第51條第5 款、第74條第1 項、第2 項第8
款，判決如主文。
本案經檢察官許英輝到庭執行職務
中    華    民    國    97    年    2     月    29    日
                  刑事第二庭    法  官  陳松檀
以上正本證明與原本無異。
如不服本判決應於收受本判決送達後10日內向本院提出上訴書狀
，其未敘述上訴理由者，並得於提起上訴後10日內向本院補提理
由書狀（均須按他造當事人之人數附繕本）「切勿逕送上級法院
」
中    華    民    國    97    年    2     月    29    日
                                書記官  林祥玉
附錄本件判決引用之法條：
毒品危害防制條例第10條
施用第一級毒品者，處6 月以上5 年以下有期徒刑。
施用第二級毒品者，處3 年以下有期徒刑。
【附表】
┌─────┬─────────────────────┐
│          │除因合格醫師施予醫療行為或使用其處方之藥物│
│應遵守事項│外，不得從事任何足致尿液中經驗得殘留嗎啡、│
│          │甲基安非他命或其他經公告毒品成分之行為    │
└─────┴─────────────────────┘


司法院資訊處製作；財團法人民間司法改革基金會備份。
